臺灣臺北地方法院小額民事判決
                                  110年度店小字第1071號
原      告  崔皓鈞  
被      告  黃睿緯  
上列當事人間損害賠償事件，原告就本院民國110年度簡字第545
號之刑事案件，提起本院110年度簡附民字第17號附帶民事訴訟
，經本院刑事庭移送前來，本院於民國110年10月12日言詞辯論
終結，判決如下：
    主      文
被告應給付原告新臺幣捌仟元，及自民國一百一十年三月三十日
起至清償日止，按年息百分之五計算之利息。
原告其餘之訴駁回。
訴訟費用由被告負擔。
本判決原告勝訴部分得假執行；但被告如以新臺幣捌仟元為原告
預供擔保後，得免為假執行。
原告其餘假執行之聲請駁回。
    事實及理由
一、按因侵權行為涉訟者，得由行為地之法院管轄，民事訴訟法
    第15條第1 項定有明文。本件侵權行為地為臺北市文山區，
    本院自有管轄權。
二、原告方面：被告基於於公然侮辱之犯意，於民國109年4月11
    日上午11時49分許，在不特定多數人得共見共聞之臺北市文
    山區景華街69號之「景華盛康藥局」，因不滿領藥等候過久
    ，以「奧少年(臺語)」、「不晟子(臺語)」、「丟臉你個雞
    巴」等語，辱罵原告，致原告名譽受損。故請求精神慰撫金
    新臺幣（下同）60,000元，並為此提起本件訴訟，爰依侵權
    行為法律關係請求損害賠償。並聲明：㈠被告應給付原告60,
    000元，及自刑事附帶民事訴訟起訴狀繕本送達翌日起至清
    償日止，按年息百分之5 計算之利息；㈡願供擔保，請准予
    假執行之宣告。
三、被告方面：答辯聲明：㈠原告之訴駁回；㈡如受不利之判決願
    供擔保，請准免為假執行。
四、本院之判斷：
  ㈠按因故意或過失，不法侵害他人之權利者，負損害賠償責任
    ；不法侵害他人之名譽者，被害人雖非財產上之損害，亦得
    請求賠償相當之金額。其名譽被侵害者，並得請求回復名譽
    之適當處分，民法第184 條第1 項前段、同法第195 條第1
    項定有明文。次按，言論自由為人民之基本權利，有實現個
    人自我、促進民主發展、呈現多元意見、維護人性尊嚴等多
    重功能，保障言論自由乃促進多元社會正常發展，實現民主
    社會應有價值，不可或缺之手段。而名譽權旨在維護個人主
    體性及人格之完整性，為實現人性尊嚴所必要，二者之重要
    性固難分軒輊，在法的實現過程中，應力求其二者保障之平
    衡，故侵害名譽權而應負侵權行為損害賠償責任者，須以行
    為人意圖散布於眾，故意或過失詆毀他人名譽為必要，蓋如
    此始有使他人之名譽在社會之評價受到貶損之虞。在一對一
    之談話中，應賦予個人較大之對話空間，倘行為人基於確信
    之事實，申論其個人之意見，自不構成侵權行為，以免個人
    之言論受到過度之箝制，動輒得咎，背離民主社會之本質（
    最高法院99年度台上字第1664號判決意旨參照）。另所謂名
    譽，係指在社會所享有一切對品德、聲譽所為之評價；而侵
    害名譽，係指貶損他人人格在社會上之評價而言，須依一般
    社會觀念，足認其人聲譽已遭貶損者始足當之，至於被害人
    主觀感情上是否感受到損害，則非認定之標準。是名譽權之
    侵害，須以行為人出於故意或過失意圖散布於眾或使第三人
    知悉其事，而造成他人客觀上之社會評價受貶損為要件。 
  ㈡經查，本件原告主張被告於上開時地以前揭方式公然辱罵原
    告之犯行，業經本院刑事庭以110年度簡字第545號判決判處
    罰金3,000 元確定，核閱屬實。又被告雖於言詞辯論期日到
    場爭執，然未當庭提出具體抗辯內容，僅表示⒈原告之訴駁
    回；⒉如受不利之判決願供擔保，請准免為假執行，又未提
    出其他證據供本院斟酌，據原告所提之證據，堪信原告主張
    之事實為真正。揆諸上開說明，被告於上開時地公然侮辱原
    告之行為，已足以使原告在社會上之評價受到貶損，自屬故
    意不法侵害原告之名譽，原告主張其因而受有精神上痛苦，
    依上開法條規定請求非財產上損害賠償，應予准許。 
  ㈢又按，慰撫金之多寡，應斟酌雙方之身分、地位、資力與加
    害程度，及其他各種情形核定相當之數額，該金額是否相當
    ，自應依實際加害情形與被害人所受之痛苦及雙方之身分、
    地位、經濟狀況等關係決定之（最高法院51年度台上字第22
    3 號判例意旨參照）。又以人格權遭遇侵害，受有精神上之
    痛苦，而請求慰撫金之賠償，其核給之標準，須斟酌雙方之
    身分、資力與加害程度及其他各種情形核定相當之數額。且
    所謂「相當」，應以實際加害情形與其名譽影響是否重大及
    被害人之身分、地位與加害人之經濟情況等關係定之（最高
    法院86年度臺上字第3537號判決意旨參照）。查本件原告為
    大學畢業，現擔任藥師，家中有父母與妹妹，月收入約70,0
    00 元；被告為國小畢業，現無工作、收入，家中有一殘障
    兒子等情，業據兩造於本院審理時陳述綦詳 （參見本院卷
    第59頁）。本院審酌原告所受精神上痛苦之程度、被告之損
    害態樣及辱罵之內容、原告名譽受損之程度、兩造之身分、
    地位、經濟狀況等一切情狀，認原告請求被告賠償之非財產
    上損害，以8,000 元為適當，至逾此範圍之請求，則不應准
    許。 
　㈣末按，遲延之債務，以支付金錢為標的者，債權人得請求依
    法定利率計算之遲延利息；應付利息之債務，其利率未經約
    定，亦無法律可據者，週年利率為百分之5 ；給付無確定期
    限者，債務人於債權人得請求時，經其催告而未為給付，自
    受催告時起，負遲延責任。其經債權人起訴而送達訴狀，或
    依督促程序送達支付命令，或為其他相類之行為者，與催告
    有同一之效力，民法第233 條第1 項、第203 條、第229 條
    第2 項分別定有明文。本件原告請求被告賠償之非財產上損
    害，此為以支付金錢為標的，原告自得請求被告給付自刑事
    附帶民事訴訟起訴狀繕本送達翌日即110年3月30日（參見本
    院110 年度簡附民字第17號第11頁）起至清償日止，按年息
    百分之5 計算之利息，併應准許。 　
五、從而，原告依侵權行為法律關係，請求被告給付8,000 元，
    及自110年3月30日起至清償日止，按年息百分之5 計算之利
    息為有理由，應予准許。至原告逾此部份之請求，為無理由
    ，應予駁回。
六、本件事證已臻明確，兩造其餘攻擊防禦方法及所提證據，核
    與判決之結果不生影響，爰不一一論列，併此敘明。
七、本件原告勝訴部分係適用簡易程序為被告敗訴之判決，依民
    事訴訟法第427 條、第389 條第1 項第3 款之規定，應依職
    權宣告假執行；並依同法第392 條第2 項依職權為被告如預
    供擔保，得免為假執行之宣告。至原告敗訴部分，假執行之
    聲請即失其附麗，應併予駁回。
八、本件係刑事附帶民事訴訟，而由本院刑事庭移送民事庭者，
    依刑事訴訟法第504 條第2 項之規定，不需徵收裁判費，且
    至本件言詞辯論終結時，亦未發生其他訴訟費用，故無從確
    定訴訟費用之數額。惟仍爰依民事訴訟法第87條第1 項之規
    定，諭知訴訟費用之負擔，以備將來如有訴訟費用發生時，
    得確定其負擔，併此敘明。
中　　華　　民　　國　　110 　年　　11　　月　　5 　　日
                  臺灣臺北地方法院新店簡易庭
                              法  官  石蕙慈
以上正本係照原本作成。
對於本件判決如有不服，應於收受送達後20日內向本院提出上訴
書狀，上訴於本院合議庭，並按他造當事人之人數附具繕本。當
事人之上訴，非以判決違背法令為理由不得為之，上訴狀應記載
上訴理由，表明下列各款事項：
㈠原判決所違背之法令及其具體內容。
㈡依訴訟資料可認為原判決有違背法令之具體事實。如委任律師
  提起上訴者，應一併繳納上訴審裁判費。
中　　華　　民　　國　　110 　年　　11　　月　　5 　　日
                              書記官  徐子芹